【裁判字號】    92,易,119
【裁判日期】    920428
【裁判案由】    重利
【裁判全文】
臺灣雲林地方法院刑事判決                          九十二年度易字第一一九號
    公 訴 人  臺灣雲林地方法院檢察署檢察官
    被    告  甲○○
右列被告因重利案件，經檢察官聲請簡易判決處刑（九十年度偵字第四０七六號），
本院斗六簡易庭認不宜逕以簡易判決處刑，由本院改依通常程序審理，判決如左：
    主  文
甲○○共同以強暴使人行無義務之事，處有期徒刑伍月，如易科罰金，以佰元折算
壹日。緩刑年。
    事  實
一、甲○○與某姓名年籍不詳之成年男子，基於共同之犯意聯絡，(1)二人於民國（下
    同）九十年九月十日下午四時三十分許，在雲林縣斗六市雲林溪加蓋廣場停車場
    內，乘乙○○急迫、亟需用錢之際，由甲○○貸以新台幣（下同）三萬元，預扣
    利息六千元及證件保管費用一千元合計七千元，乙○○實際借得二萬三千元，約
    定十天後乙○○須償還三萬元，乙○○並當場簽發以自己及妻陳映伶為共同發票
    人、金額九萬元之本票一張，連同乙○○之身分證、陳映伶所有車牌號碼ＭＪＩ
    –０五二號機車行車執照、汽車買賣合約書、汽（機）車過戶登記申請書各一紙
    交給甲○○收執，以供擔保。(2)嗣因乙○○未能依約償還上開借款，甲○○乃於
    某日，打電話向乙○○稱：「如果不還錢，全家會死光光。」等語恐嚇乙○○，
    使乙○○心生畏懼。(3)甲○○又以須增加擔保物為由，打電話要乙○○攜帶土地
    所有權狀、戶口名簿等資料於九十年九月二十四日十九時三十分，至嘉義縣大林
    鎮電信局前見面，乙○○依約前往並將上開證件交給甲○○收執後，又由上開不
    詳成年男子強拉乙○○進入甲○○所駕駛之自小客車內，要乙○○另簽發金額六
    萬元之本票以供擔保，乙○○迫於無奈，只得依甲○○二人之命簽發以自己為發
    票人、金額六萬元之本票一紙交由甲○○收執後，始得脫身。乙○○並於同年月
    二十六日支付利息一萬二千元給甲○○。(4)甲○○二人又於同年十月五日十三時
    三十分許，到雲林縣古坑鄉新庄村七十一號乙○○住處，要向乙○○索討上開債
    權，因乙○○拒不開門，即由甲○○向乙○○恫稱：「如不開門，要拿刀子來給
    你好看。」等語，乙○○因恐遭惡害，只得開門，甲○○二人共同以脅迫使乙○
    ○行無義務之事，並隨即要求乙○○到斗六彰化銀行領取六萬元償還，但因乙○
    ○之銀行帳戶並無存款，因而告知乙○○最慢須在同年十月九日以前償還，且每
    遲延一天要多加利息五千元等語。嗣經乙○○向警方報案，並為配合警方查緝，
    而以要清償借款為由，打電話邀約甲○○於九十年十月八日下午二時許，在雲林
    縣斗六市○○路彰化銀行見面時，為警當場查獲，並在甲○○所駕駛之車牌號碼
    八Ｋ–九一九七號自用小客車內查獲上開本票二張、乙○○之身分證、戶口名簿
    影本各一件、ＭＪＩ–０五二號機車行車執照、汽車買賣合約書、汽（機）車申
    請登記書、乙○○及乙○○之母喬賴水雲所有之土地所有權狀五張等文件。
二、案經乙○○訴由雲林縣警察局斗六分局報請臺灣雲林地方法院檢察署檢察官偵查
    後聲請簡易判決處刑。
    理  由
一、右開事實，訊之被告甲○○雖坦承於上開時地有借三萬元給告訴人之事實；然矢
    口否認有恐嚇及強制之犯罪事實，並辯稱：當時只有被告一人借錢給告訴人，並
    沒有共犯，且約定一個月利息三千元，當時預扣利息後交付二萬七千元給告訴人
    ；告訴人支付被告之一萬二千元是清償本金，告訴人尚欠被告一萬八千元；查獲
    之本票、證件都是告訴人自願交給被告的等語。經查：
（一）上開事實，業經告訴人到庭結證明確；且除告訴人誤認被告之姓名叫「賴永忠
      」，及被告並未拿刀、各該行為均係由被告與某姓名年籍不詳之成年男子共同
      所為，然因告訴人恐警方不受理其報案，得不到協助，始向警方誇稱被告持刀
      並夥同三、四人所為外，其餘之結證情節，核與其在警訊中之指訴情節大致相
      符。
（二）且告訴人在被告遭逮捕查獲前，曾二次到警局報案之情，業經證人即雲林縣警
      察局斗六分局偵查員張俊彥在本院斗六簡易庭結證明確，並有告訴人分別於九
      十年九月二十六日及同年十月七日製作之警訊筆錄可參，足信無誤。告訴人如
      非果真其人身安全受到威脅，豈有接連二次向警方報案之理！再者，告訴人上
      開向警方報案製作筆錄之時間，與其所訴遭到恐嚇、脅迫之時間亦相吻合，其
      真實性甚高。
（三）另警方於上開時地，當場在被告所駕駛之自小客車內查獲金額分別為九萬元、
      六萬元之本票二張、告訴人之身分證、戶口名簿影本、告訴人之妻陳映伶所有
      之ＭＪＩ–０五二號機車行車執照、汽車買賣合約書、汽（機）車申請登記書
      各一件、告訴人及其母喬賴水雲所有之五張土地所有權狀等文件之情，為被告
      所坦承，並有上開資料影本及查獲照片二張附警卷可按，足信無誤。
（四）又以告訴僅向被告借貸三萬元（實得二萬三千元），並已於借款時簽發金額九
      萬元之本票一紙，連同告訴人之身分證、其妻陳映伶所有車牌號碼ＭＪＩ–０
      五二號機車行車執照、汽車買賣合約書、汽（機）車過戶登記申請書各一紙交
      給被告，供作為擔保其上開債務，已綽綽有餘；告訴人如未受到人身安全之威
      脅，豈有同意再交付上開土地所有權狀及另簽發六萬元之本票給被告之理！足
      見告訴人之結證情節，與事實相符。
（五）被告雖以前詞置辯，然其先前為警查獲及移送檢察官偵查時，均矢口否認有借
      錢給告訴人之事實，並辯稱是幫綽號「阿松」的朋友向告訴人收錢云云；惟嗣
      在檢察官偵查中，始坦承有重利之犯行等語，以上均有其警偵訊筆錄載明可按
      ，其前後所辯情節已有不符。且被告辯稱是辯護律師要被告在警偵訊中作以上
      之答辯云云，然被告自為警查獲至製作警詢筆錄完畢，並移送檢察官偵查之過
      程中，被告之人身自由均在檢警掌控中，並無機會與律師單獨私下談話，被告
      辯稱係由於辯護律師之授意云云，甚難想像。再者，辯護律師授意被告為不實
      之答辯，亦有違律師行使職務之規範，其可能性甚低，故被告所辯應與事實不
      符，可見被告於本案並未為誠實之答辯，其空言否認前揭犯行，難以採信。本
      件被告犯行足以認定，應予依法論科。
二、核被告甲○○事實(1)之所為，其趁告訴人急迫亟需用錢之際，貸與告訴人三萬元
    ，約定十天利息六千元，其日利率高達百分之二（月利率高達百分之六十），並
    預扣十天之利息六千元及保管證件費用一千元合計七千元，且另經告訴人給付利
    息一萬二千元，取得與原本顯不相當之重利一萬八千元，係犯刑法第三百四十四
    條重利罪；事實(2)之所為，係犯同法第三百零五條恐嚇危害安全罪；事實(3)之所
    為，因共同行為人某不詳成年男子強拉告訴人進入被告所駕駛之自小客車內之行
    為，已有不法腕力之實施，符合強暴之概念，並以此方法強使告訴人簽發本票，
    係犯同法第三百零四條第一項以強暴使人行無義務之事罪；事實(4)之所為，係犯
    同法第三百零四條第一項以脅迫使人行無義務之事罪。被告所為事實(1)、(3)、(4)
    部分，與某不詳姓名年籍之成年男子，有犯意之聯絡及行為分擔，為共同正犯。
    又被告所為上開四罪間，有手段目的之牽連關係，應從一重之共同以強暴使人行
    無義務之事之強制罪處斷。上開除事實(1)部分外之犯罪事實，雖未經檢察官提起
    公訴，然與經起訴之事實(1)部分有牽連犯之裁判上一罪之關係，依刑事訴訟法第
    二百六十七條檢察官就犯罪事實一部起訴者，其效力及於全部之規定，本院自得
    併予審判，併此敘明。爰審酌被告並無犯罪前科之素行，有台灣高等法院被告全
    國前案紀錄表可按，惟年輕力壯，不思採取正當合法之途徑謀生，竟趁告訴人急
    迫需錢之際，貸以金錢而取得顯不相當之利息，擾亂金融秩序，並以恐嚇、強暴
    之手段索討債權，使告訴人之生活安全受到威脅，且犯後不但否認犯行，並且以
    謊言狡飾犯行，其犯後態度不佳，惟已表悔意，並稱已另從事貼磁磚之工作等一
    切情況，量處如主文所示之刑，如諭知易科罰金之折算標準。又被告未曾受有期
    徒刑以上刑之宣告，因年輕失慮，誤罹刑章，且當庭對其行為表示悔意，並已另
    尋正當職業之情，其經此罪刑之宣告後，當知儆惕，信無再犯之虞，故認本件其
    所受刑之宣告，以暫不執行為適當，爰併予宣告緩刑三年，以啟自新。
三、據上論斷，應依刑事訴訟法第四百五十二條、第二百九十九條第一項前段，刑法
    第二十八條、第五十五條、第三百零四條第一項、第三百零五條、第三百四十四
    條、第四十一條第一項前段、第七十四條第一款，罰金罰鍰提高標準條例第一條
    前段、第二條，判決如主文。
本案經檢察官丙○○到庭執行職務。
中      華      民      國      九十二      年    四    月  二十八    日
                                        臺灣雲林地方法院刑事第一庭
                                            法  官  黃  一  馨
右正本證明與原本無異。
如不服本判決，應於判決送達後十日內向本院提出上訴狀( 應附繕本 )。
                                            書記官  洪  秀  虹
中      華      民      國      九十二      年    四    月    二十八    日
附錄：
中華民國刑法
第  304 條  以強暴、脅迫使人行無義務之事或妨害人行使權利者，處三年以下有期
            刑、拘役或三百元以下罰金。
            前項之未遂犯罰之。
第  305 條  以加害生命、身體、自由、名譽、財產之事，恐嚇他人致生危害於安全
            ，處二年以下有期徒刑、拘役或三百元以下罰金。
第  344 條  乘他人急迫、輕率或無經驗貸以金錢或其他物品，而取得與原本顯不相
            之重利者，處一年以下有期徒刑、拘役或科或併科一千元以下罰金。


司法院資訊處製作；財團法人民間司法改革基金會備份。
